【裁判字號】    92,台上,2616
【裁判日期】    920515
【裁判案由】    偽造文書等罪
【裁判全文】
最高法院刑事判決                              九十二年度台上字第二六一六號
    上  訴  人  台灣高等法院檢察署檢察官
    被      告  乙○○
                甲○○
右上訴人因被告等偽造文書等罪案件，不服台灣高等法院中華民國八十九年九月二十
二日第二審判決（八十八年度上訴字第四六三二號，起訴案號：台灣台北地方法院檢
察署八十七年度偵字第二四三六七、二五六二０號），提起上訴，本院判決如左：
    主  文
上訴駁回。
    理  由
按刑事訴訟法第三百七十七條規定，上訴於第三審法院，非以判決違背法令為理由，
不得為之。是提起第三審上訴，應以原判決違背法令為理由，係屬法定要件。如果上
訴理由狀並未依據卷內訴訟資料，具體指摘原判決不適用何種法則或如何適用不當，
或所指摘原判決違法情事，顯與法律規定得為第三審上訴理由之違法情形，不相適合
時，均應認其上訴為違背法律上之程式，予以駁回。本件檢察官就被告乙○○、甲○
○被訴行使偽造私文書部分上訴意旨略稱：(一)、告訴人張國富委託律師發函，請乙○
○買回其股權，張國富雖有退股之意，但綜觀該函意旨，應係請求乙○○以新台幣（
下同）二百萬元買回其股權為前提，並未同意或允諾乙○○於未踐行條件之前可逕行
除去其股東名義，原判決竟謂「辦理退股事宜與被告對於告訴人（張國富）買回股權
之主張有否依約定實現應給付之價額係屬兩事，非謂在被告乙○○未付清全部協議價
款之前即不得辦理退股事項，亦即辦理退股並不影響被告等應結算給付之義務，且被
告等亦從未否認應依協議書內容為履行結算；而果一直無法依協議內容給付完畢，即
永續維持形式上之股東名義，買回亦非告訴人張國富本意。又上開協議以在三個月前
通知為買回股權及結算之條件約定，旨在使被告等得充分瞭解告訴人張國富意向，俾
便準備結算及辦理股東變更等事宜，此係出資者買回股權之權利，被告既於獲通知後
，同意告訴人張國富買回股權，是其即或依此通知林麗卿以辦理股東變更登記，亦無
任何偽造之犯意可言」，而為有利於被告二人之認定，與常理不合。(二)、乙○○利用
張國富之律師函，提示於林麗卿，使其認為張國富與乙○○已談妥退股，嗣林麗卿又
打電話予張國富，但並未聯絡到張國富，而係經由張國富店內小姐告以張國富不想與
中力開發國際貿易有限公司（下稱中力公司）合作，林麗卿始著手辦理股東變更登記
。是林麗卿並不知悉該律師函之真意。從而第一審判決認定乙○○委由不知情無犯罪
故意之林麗卿盜用張國富印章，偽造中力公司股東同意書持以行使，向台北市政府建
設局申請辦理張國富轉讓股權登記，涉犯偽造及行使偽造私文書罪，應屬妥適。況乙
○○迄今仍未給付張國富買回股權之價款二百萬元，亦加彰顯其犯意，原判決認其無
偽造文書之故意，有違經驗法則云云。
惟查原判決以公訴意旨略稱：乙○○與其母甲○○於民國八十七年五月間在乙○○經
營之「紐約‧台北」婚紗禮服店，向張國富佯稱該店獲利甚豐，有意成立中力公司，
邀張國富投資，張國富遂於八十七年六月十八日投資二百萬元，並登記為股東，占有
百分之二十之股權，嗣張國富認乙○○未依雙方所立協議書履行義務，遂委由律師發
函催請乙○○依協議書之約定，以二百萬元買回張國富之股權，乃被告二人竟在未依
協議內容履行返還張國富股款前，未經張國富之同意，即委請林麗卿辦理相關手續，
利用不知情無犯罪故意之林麗卿盜用張國富印章，偽造張國富名義之股東退股同意書
，持以行使，向台北市政府建設局辦理公司變更登記，除去張國富之股東名義，改列
高玉芬為股東，因認被告二人涉犯偽造私文書罪嫌云云。原審綜合全案卷證資料，認
張國富於入股中力公司為股東後，曾於八十七年八月十八日委請律師具函通知乙○○
，表示無意繼續投資，請求乙○○買回其股權，乙○○遂據此委請林麗卿辦理公司變
更登記。且張國富確有退股之意思表示，林麗卿於受託後著手辦理公司變更登記前，
並曾以電話向張國富求證，因未接獲張國富，經張國富之公司職員告以張國富確要退
股後，始著手辦理變更登記事宜，據此而觀，堪認被告二人主觀上並無偽造張國富名
義之股東退股同意書之故意，此外又查無其他證據，足資證明被告二人確有偽造及行
使偽造私文書之犯行，被告二人之犯罪均不足證明，因而維持第一審諭知甲○○無罪
部分之判決，駁回檢察官此部分之第二審上訴；並撤銷第一審論處乙○○行使偽造私
文書，足以生損害於公眾及他人部分之判決，改判諭知乙○○無罪，已於判決內詳細
說明其採證認事之理由，所為論斷，亦俱有卷內資料可資覆按。上訴意旨對原審之論
斷，究有何違背經驗法則或論理法則，並未依據卷內資料為具體之指摘。且按：張國
富既有退股之意思表示，林麗卿受託後向張國富求證，亦據其公司職員明確告以張國
富要退出中力公司，兼以張國富又曾委請律師發函通知乙○○表示不再投資，請求買
回股權，並請儘速開立期票供其收執。依雙方所立協議書第八條約定，乙○○對張國
富之請求買回股權，又屬不得拒絕，原審因此論斷被告二人主觀上認張國富已同意退
股，無偽造文書之犯意，從形式上觀察，核與一般經驗法則尚無不符。另被告二人嗣
後是否開立期票交張國富收執，有無踐行買回股權後應履行之義務，要屬債務是否清
償之民事問題，應循民事程序解決，與刑責無涉，原判決對此亦已加說明。上訴意旨
以被告等未清償債務之民事問題，並執林麗卿並不知律師函真意，據以指摘原判決違
法，係以片面之主觀意見，對原審採證認事之適法職權行使，且已說明之事項，漫事
指摘，而為單純之事實上爭執，依首開說明，自難認係適法之第三審上訴理由。其此
部分之上訴違背法律上之程式，應予駁回。公訴意旨另指被告牽連犯使公務員為不實
登載及詐欺罪部分，核分屬刑事訴訟法第三百七十六條第一款及第四款所列案件，既
經第二審判決，不得上訴於第三審法院，檢察官所指牽連重罪（偽造及行使偽造私文
書）部分之上訴既不合法，無從為實體上審理，輕罪（使公務員為不實登載及詐欺）
部分，自亦無從適用審判不可分之原則，併同為實體上之審判。至上訴意旨另指被告
等應成立背信罪云云，因此部分並未經第二審判決，且屬前開法條第五款所列不得上
訴於第三審法院之案件，本院亦無從併予審酌，此三部分亦均應從程序上予以駁回。
據上論結，應依刑事訴訟法第三百九十五條前段，判決如主文。
中      華      民      國    九十二    年      五      月     十五     日
                              最高法院刑事第十二庭
                                  審判長法官  張  淳  淙
                                        法官  謝  俊  雄
                                        法官  蘇  振  堂
                                        法官  張  春  福
                                        法官  呂  丹  玉
      右正本證明與原本無異
                                              書  記  官
中      華      民      國    九十二    年      五      月    二十三    日
                                                                        Ｖ


司法院資訊處製作；財團法人民間司法改革基金會備份。
